臺灣嘉義地方法院刑事判決　　　　　　　　　　　　　九十三年度訴字第三三二號
　　公　訴　人　臺灣嘉義地方法院檢察署檢察官
　　被　　　告　丁○○
　　選任辯護人　蔡碧仲律師
　　被　　　告　甲○○
　　選任辯護人　劉炯意律師
　　被　　　告　丙○○
　　選任辯護人　何永褔律師
右列被告因強盜案件，經檢察官提起公訴（九十三年度偵字第三九八一號），本院判
決如左：
    主  文
丁○○意圖為自己不法之所有，結夥三人以上，以強暴脅迫至使不能抗拒，而使他人
交付其物，處有期徒刑捌年。扣案乙○○簽發之本票參張、紀錄紙壹張、記事本壹本
、行動電話壹支、黃色膠帶壹捲、用以綑綁被害人之黃色膠帶壹團沒收。
甲○○、丙○○意圖為自己不法之所有，結夥三人以上，以強暴脅迫至使不能抗拒，
而使他人交付其物，各處有期徒刑柒年陸月。扣案乙○○簽發之本票參張、紀錄紙壹
張、記事本壹本、行動電話壹支、黃色膠帶壹捲、用以綑綁被害人之黃色膠帶壹團沒
收。
    事  實
一、緣丁○○與乙○○有金錢糾紛，丁○○因無力償還，竟與甲○○、丙○○及姓名
    年籍不詳綽號「阿智」之成年男子，共同基於意圖為自己不法所有之犯意聯絡，
    於民國九十三年七月一日下午八、九時許，以佯稱還錢為由，與乙○○約在嘉義
    縣北港路藝都表演村交涉談判，嗣丁○○與乙○○兩人一言不合，發生口角爭執
    ，丙○○及「阿智」見狀，遂一同向前共同出手毆打乙○○，並將乙○○強押上
    車，丙○○負責駕駛乙○○所有之車牌號碼ＲＫ─一二九０號自用小客車，丁○○及「阿智」將乙○○夾在後座中間控制其行動自由，丁○○及「阿智」並用丙○○所有之黃色膠帶將乙○○之雙手及口、鼻綑綁，丁○○並用不知名之硬物抵
    住乙○○之腰部，使之不能抗拒，甲○○則駕駛丙○○所有之車牌號碼一二七八
    ─ＨＰ號之自用小客車尾隨在後，待駛至嘉義縣太保市高鐵工地時，乙○○乃告
    知丙○○其皮包置於駕駛座下，嗣由丙○○取出交由乙○○，乙○○即將皮包內
    之金額新台幣 (下同）六萬六千元取交丁○○，並由「阿智」向丙○○取得丙○○所有之空白本票三張，強令乙○○簽發面額各為十萬元之本票三張，連同乙○○之身分證、駕照、丁○○先前所簽發之五萬元本票交予丁○○，得手後丁○○
    、丙○○及「阿智」三人隨即搭乘尾隨在後由甲○○所駕駛之上開車輛逃逸，所
    得贓款由丁○○等四人朋分，其中丙○○分得一萬四千元、甲○○分得一萬二千
    元、「阿智」分得二萬六千元、其餘一萬四千元則歸丁○○所有。嗣丁○○再與
    乙○○聯絡，要求乙○○交付本票之面額三十萬元，雙方約於同年七月五日下午
    三時許，在嘉義市○○○路國泰世華銀行附近交款及取回乙○○之上開證件，經
    乙○○報警，為警當場在丙○○車上查獲丁○○、甲○○、丙○○，並扣得空白
    本票一本、乙○○簽發之本票三張、身分證、駕駛執照、記錄紙一張、記事本一
    本及丁○○所有之行動電話一支、黃色膠帶一捲、用以綑綁被害人之黃色膠帶一
團、告訴人遭撕破之內衣一件。
二、案經嘉義縣警察局水上分局報請台灣嘉義地方法院檢察署檢察官偵查起訴。
    理  由
一、認定犯罪事實所憑之証據及理由：
(一)客觀不爭執事實部分：１、丁○○、甲○○及丙○○於九十三年七月一日下午八
    、九時許，與乙○○約在嘉義縣北港路藝都表演村交涉談判，嗣丁○○及乙○○
    發生打架爭執。２、丙○○負責駕駛乙○○所有之車牌號碼ＲＫ─一二九０號自
    用小客車，丁○○及「阿智」將乙○○夾在後座中間控制其行動自由，丁○○及
    「阿智」並用丙○○所有之黃色膠帶將乙○○之雙手及口、鼻綑綁。甲○○則駕
    駛丙○○所有之車牌號碼一二七八─ＨＰ號之自用小客車尾隨在後。３、前開車
    輛駛至嘉義縣太保市高鐵工地時，乙○○乃告知丙○○其皮包置於駕駛座下，嗣
    由丙○○取出交由乙○○，乙○○即將皮包內之金額六萬六千元取交丁○○，並
    由「阿智」向丙○○取得丙○○所有之空白本票三張，令乙○○簽發面額各為十
    萬元之本票三張，連同乙○○之身分證、駕照、丁○○先前所簽發之五萬元本票
    交予丁○○。４、乙○○交付丁○○六萬六千元，其中丙○○分得一萬四千元、
    甲○○分得一萬二千元、「阿智」分得二萬六千元、其餘一萬四千元則歸丁○○
    所有。５、被告丁○○等人要求乙○○交付本票之面額三十萬元，約於九十三年
    七月五日下午三時許，在嘉義市○○○路國泰世華銀行附近交款及取回乙○○之
    上開證件，經乙○○報警，為警當場在丙○○車上查獲丁○○、甲○○、丙○○
    三人。前揭事實業據被告三人自白在卷，復為公訴人所不爭執，且有證人即被害
    人乙○○之證詞、被害報告單、贓物認領保管單各一紙、扣案丙○○所有之黃色
    膠帶一捲、用以綑綁被害人之黃色膠帶一團、告訴人所有被撕破內衣一件、診斷
    證明書一份、丙○○所有之空白本票一本、告訴人簽發之本票三張、丙○○所有
    記錄紙一張、照片五張、丁○○所有之行動電話一支、記事本一本為証，核與被
    告等之自白一致，其事實應堪認定。
(二)被告爭執事實部分：訊據被告等否認有何強盜犯行，被告丁○○辯稱：並無強盜
    之不法所有意圖，案發當日於藝都表演村僅其一人毆打乙○○，丙○○及阿智並
    未參與毆打乙○○，且並無強押乙○○上車及以手槍抵住被害人；被告丙○○辯
    稱：無強盜之不法所有意圖，於藝都表演村並未毆打乙○○，且不知悉乙○○遭
    膠帶綑綁，所取得之一萬四千元係丁○○所返還之借款；被告甲○○辯稱：並未
    參與強盜犯行，對於取得之一萬二千元並不知情係來自乙○○所交付，且該筆款
    項係丁○○所返還之借款等情置辯，經查：
１、毆打乙○○及強押上車部分：被害人乙○○於九十三年七月二日第一次警訊時指
    稱丁○○等三人聯合毆打其身體及頭部，並強押其上車，嗣於同年七月五日亦陳
    稱丁○○等三人圍毆其一人，並強押其上車 (見警訊卷第一頁背面、第四頁）；
    而被告丁○○於警訊時亦供承其與乙○○發生扭打時，丙○○及阿智見狀即趨前
    幫忙毆打被害人乙○○，雙方於扭打中，乙○○即稱要補償丁○○，丁○○即將
    被害人乙○○拉上乙○○所有之自小客車 (見警訊卷第九頁），足見被告丁○○
    之供述與被害人乙○○之証詞相吻合。嗣被害人乙○○於本院雖証稱其僅與丁○○互毆，丙○○見狀即趨前拉開等情，而會上車係因其提議要上車講話等情 (見
    本院卷第一二七、第一二八頁），此部分之証述與被害人即証人乙○○於警訊時
    之陳述不符，惟按被告以外之人於檢察事務官、司法警察官或司法警察調查中所
    為之陳述，與審判中不符時，其先前之陳述具有較可信之特別情況，且為證明犯
    罪事實存否所必要者，得為證據，刑事訴訟法第一百五十九條之二定有明文，查
    被害人即証人乙○○於本院審理時對於共有幾人對其毆打，丁○○究竟有無與阿
    智合力以膠帶綑綁其雙手及口、鼻，丁○○有無以手槍抵住其腰部等情節之証述
    均與警訊時不同，而對於為何丁○○向其借款，其反而須返還丁○○三十萬元等
    情，竟稱為賠償丁○○之精神損失，而既然要賠償丁○○之精神損失，事後卻又
    報警逮捕丁○○等人，其前後陳述矛盾，顯有迴護被告之情形，本院對其証詞已
    難採信，而反觀其警訊時之陳述，前後二次於不同司法警察機關之陳述情節一致
    ，且經其閱讀無誤後簽名，此有警訊筆錄可資參照，故証人乙○○於警訊之陳述
    具有可信性，且為證明犯罪事實存否所必要，構成傳聞証據之例外，自堪作為認
    定本案犯罪事實之基礎，而其証述之情節與被告丁○○之供述吻合。又証人乙○○於偵訊時亦稱當時會怕故提議到別處談，且無法自由離開等情 (見偵查卷第八
    十五頁、第九十二頁），故在藝都表演村丁○○、丙○○及「阿智」共同毆打乙○○及強押其上車之事實應堪認定。
２、以膠帶綑綁乙○○等強暴脅迫行為部分：被害人乙○○於二次警訊時均証稱丁○○用類似手槍物品抵住其腰部，且與坐於後座之男子共同以膠帶綑綁其雙手及口
    、鼻 (見警訊卷第一頁背面、第四頁）。而丁○○於警訊時亦供承其抓住被害人
    乙○○的手，由綽號阿志 (按應係阿智之誤寫）之男子持膠帶綑綁被害人乙○○
    之頭部及嘴巴部分，另丁○○於本院審理時亦表示知悉被害人乙○○被阿智以膠
    帶綑綁等情 (見本院卷第六十六頁），而丙○○初於本院準備程序中雖否認知悉
    被害人乙○○被阿智以膠帶綑綁 (見本院卷第六十八頁），嗣於審理時亦坦承其
    駕駛座有看到被害人乙○○被阿智以膠帶綑綁 (見本院卷第九十四頁），按共同
    正犯之意思聯絡，不限於事前有所協議，其於行為當時，基於相互之認識，以共
    同犯罪之意思參與者，亦無礙於共同正犯之成立，此有最高法院七十三年台上字
    第一八八六號判例可資參照。故對於以膠帶綑綁被害人乙○○之強暴行為，丁○○、丙○○及阿智三人顯係出於共同犯意聯絡。至於丁○○究竟有無以手槍、類
    似手槍或其他硬物抵住被害人乙○○，據乙○○之証述，丁○○確有以手槍或類
    似手槍之物抵住被害人乙○○，而丁○○於本院審理時雖否認有任何以手槍或硬
    物抵住被害人之情形，惟據丁○○於檢方聲請羈押時向訊問之法官陳述係以鐵的
    手電筒而非以手槍抵住被害人 (見偵查卷第一０二頁），核對被害人之指述加以
    判斷，丁○○應係以硬物抵住被害人，至於究竟是否係手槍，尚無物証可資比對
    ，尚難遽認丁○○持有手槍，惟丁○○以硬物抵住被害人之行為當屬於脅迫行為
    ，被告此部分之事實亦足堪認定。
３、丙○○及甲○○共同參與部分：丙○○及甲○○雖辯稱未參與強盜之犯行，惟丙○○共同毆打被害人，且負責駕駛乙○○所有之自用小客車，用以綑綁被害人雙
    手及口、鼻之膠帶係被告丙○○所有，用以強令被害人簽發之空白本票三張原亦
    係丙○○所有，並於事後分得一萬四千元。而甲○○於丙○○駕駛乙○○所有之
    車牌號碼ＲＫ─一二九０號自用小客車，於丁○○及「阿智」將乙○○夾在後座
    中間控制其行動自由，並用黃色膠帶將乙○○之雙手及口、鼻綑綁時，甲○○駕
    駛丙○○所有之車牌號碼一二七八─ＨＰ號之自用小客車尾隨在後而駛至嘉義縣
    太保市高鐵工地，嗣後甲○○分得款項一萬二千元。九十三年七月五日下午三時
    許丁○○與乙○○約在嘉義市○○○路國泰世華銀行附近交款三十萬元時，復為
    警當場在丙○○車上查獲丁○○、甲○○、丙○○等情，業據被告甲○○、丙○○及丁○○供承在卷，復據証人乙○○於警訊時証述在卷，且有搜索扣押筆錄附
    於警卷可証，自堪信為真實。本案被告丙○○及甲○○究竟是否參與強盜行為，
    關鍵在於是否具有犯意聯絡及行為分擔，查被告丙○○共同參與毆打被害人之犯
    行、強押被害人上車後駕駛車輛，並提供膠帶及空白本票供被害人填寫，事後並
    分得一萬四千元，顯見被告丙○○具有行為分擔及犯意聯絡。至於被告甲○○雖
    未分擔參與毆打及綑綁乙○○之行為，惟被告甲○○於九十三年七月一日犯罪行
    為之現場自藝都表演村至太保市高鐵工地，其全程陪同在場，且於事後分得款項
    一萬二千元，尤有甚者，於同年七月五日丁○○欲向乙○○索取三十萬元時，其
    復與丙○○及丁○○同坐於車內，而為警當場逮捕，故從前揭客觀事實加以判斷
    ，被告甲○○顯然知悉犯罪之過程，且具有犯意聯絡，否則何須分得款項一萬二
    千元，且於七月五日又參與向乙○○索取三十萬元之行為，其辯稱不知丁○○等
    之行為云云，無非事後卸責之詞，不足採信。至於被告丙○○、甲○○雖均辯稱
    分得之款項係丁○○積欠其等之金錢云云，惟該等金錢係丁○○於強令被害人乙○○交付後，在犯行結束後於車上分給丙○○、甲○○等人 (見偵訊卷第十七頁
    ），所分得之款項顯然是贓款，否則為何大家利益均霑，丙○○分得一萬四千元
    、甲○○分得一萬二千元、「阿智」分得二萬六千元、丁○○分得一萬四千元，
    其分得之利益洽與各人於犯行中著力之角色成正比，顯係犯行之酬勞，其等辯稱
    係丁○○償還之債款云云，無足採信。
４、主觀不法所有意圖部分：被害人乙○○並未積欠丁○○等被告金錢債務，而係丁○○積欠乙○○之債務，亦有丁○○之自白及被害人乙○○之証述可參。被告丁○○雖辯稱被害人乙○○前揭交付之金錢係被害人欲返還之借款利息 (見警訊卷
    第十頁背面），惟本案係丁○○向乙○○借款，為何會變成乙○○積欠丁○○，
    而須由乙○○以現金六萬六千元及簽發面額三十萬元之本票償還被告丁○○，此
    不僅違反經驗法則，亦與事實不符，蓋丁○○會找被害人乙○○商談債務糾紛，
    係出於乙○○之逼債，業據被告丁○○自承在卷，則何以變成乙○○積欠丁○○
    款項，顯然係因被害人乙○○遭強暴脅迫始會有交付金錢予被告丁○○之情形，
    故被告丁○○前述辯稱尚難採信。而乙○○嗣雖於本院証稱因恐嚇丁○○之家人
    ，為了賠償丁○○之損失，始會答應賠償丁○○三十萬元云云 (見本院卷第一百
    三十頁），惟証人乙○○於警訊及偵訊時稱係被強盜 (警訊筆錄第一至第五頁，
    偵查卷第八十五頁、第九十三頁），嗣於本院始改口稱係賠償丁○○之精神損失
    云云，惟如被害人簽發之本票三十萬元係為賠償丁○○之精神損失，何以仍會報
    警逮捕被告三人，顯見証人乙○○之陳述前後矛盾，已有迴護被告之情形，其審
    理中此部分之証言尚難採信，而証人乙○○於警訊之陳述具有可信性及必要性，
    具有証據能力，此外復有偵訊筆錄可資參照，故被害人並未積欠被告丁○○任何
    債務應堪認定。從而被告三人強令被害人交付六萬六千元及簽發面額各為十萬元
    之本票三張，係出於為自己不法所有之意圖，足堪認定。
５、綜上所述，丁○○、丙○○、甲○○及阿智共同出於意圖為自己不法所有之犯意
    聯絡，推由丁○○、丙○○及阿智於藝都表演村共同毆打被害人乙○○，並強押
    乙○○上車，丁○○及阿智於乙○○上車後以膠帶綑綁被害人雙手及口、鼻，且
    以不知名之硬物抵住乙○○之腰部，而強令被害人交出六萬六千元及簽發面額各
    為十萬元之本票三張得手，故被告三人之強暴脅迫行為業已令被害人乙○○處於
    不能抗拒之狀態而交付前揭本票及金錢，被告三人之強盜犯行應堪認定。
二、論罪科刑之理由：
(一)核被告三人所為係犯刑法第三百三十條第一項，具有同法第三百二十一條第一項
    第四款情形之結夥三人以上強盜罪。至於被告丁○○等三人毆打被害人乙○○及
    強押上車部分係強盜犯行之階段行為，包括於強盜犯行，不另論罪。
(二)爰審酌被告丁○○於積欠被害人乙○○債務之情形下，夥同被告甲○○及丙○○
    決意強盜，而丁○○於共犯結構中居於主導地位，被告甲○○及丙○○則係參與
    強盜行為之實施，三人年輕力壯，不思正當途徑賺取金錢，卻以強盜犯行強取財
    物，危害社會治安且令被害人身心恐懼，惟考量其犯罪動機係因借款逼急始決意
    強盜等一切情狀，量處如主文所示之刑。
(三)扣案乙○○簽發之本票三張、紀錄紙一張、記事本一本、行動電話一支、黃色膠
    帶一捲、用以綑綁被害人之黃色膠帶一團，為被告三人所有，業據其陳明在卷，
    為供犯罪所用之物，應依法宣告沒收。
三、適用法律依據：
(一)刑事訴訟法第二百九十九條第一項前段。
(二)刑法第三百三十條第一項、第三十八條第一項第二款。
本案經檢察官古富祺到庭執行職務
中    華    民    國九十三        年    十一      月      三十    日
                                臺灣嘉義地方法院刑事第五庭
                                    審判長  法  官  黃國益
                                            法  官  黃仁勇
                                            法  官  黃義成
右正本證明與原本無異。
如不服本判決，應於判決送達後十日內，向本院提出上訴狀。
中    華    民    國      九十三        年    十一      月      三十    日
                                            書記官  林育興
附錄本案論罪科刑法條全文
刑法第三百三十條第一項：
犯強盜罪而有第三百二十一條第一項各款情形之一者，處七年以上有期徒刑。
